【裁判字號】    89,易,3936
【裁判日期】    891222
【裁判案由】    贓物
【裁判全文】
台灣板橋地方法院刑事判決                        八十九年度易字第三九三六號
    公  訴  人  台灣板橋地方法院檢察署檢察官
    被      告  乙○○○○○○.
                甲○○ HAR.
右列被告因贓物案件，經檢察官提起公訴（八十九年度偵字第一七七五一號），本院
判決如左：
    主  文
乙○○○○○○○、甲○○ HARMAWAN均無罪。
    理  由
一、公訴意旨略以：被告乙○○○○○○○明知印尼國籍友人「Ａ ＭＡＮ」所持有之車號Ｒ
    ＷＥ─五二０號輕型機車係一部來路之贓車（該車係戊○○所有，於民國【下同
    】八十九年五月十四日上午九時許，在桃園縣中壢市○○路二三六巷十二號前遭
    不詳姓名之人竊取），竟為之牙保，於八十九年八月八日，介紹知情之友人即被
    告甲○○ HARMAWAN向「Ａ ＭＡＮ」故買該部贓車，由「Ａ ＭＡＮ」將機車騎至桃
    園縣中壢市○○路二四一巷十五弄十八號（起訴書誤為三樓）交予被告乙○○○○○○○
    ，被告乙○○○○○○○同時將甲○○ HARMAWAN託付之新台幣（下同）八千元交予「Ａ  Ｍ
    ＡＮ」，並將該機車轉交予甲○○ HARMAWAN騎用。嗣於八十九年八月十八日晚九時
    許，被告甲○○ HARMAWAN騎乘上開贓車行經桃園縣中壢市○○路與興仁路口為警查
    獲。因認被告乙○○○○○○○涉犯刑法第三百四十九條第二項牙保贓物之罪嫌；而被告
    甲○○ HARMAWAN則係涉犯同法第三百四十九條第二項故買贓物之罪嫌。
二、按犯罪事實應依證據認定之，無證據不得推定其犯罪事實。又不能證明被告犯罪
    者，應諭知無罪之判決，刑事訴訟法第一百五十四條及第三百零一條第一項分別
    定有明文。次按認定犯罪事實，須依證據，而所謂證據，係指合法之積極證據就
    犯罪事實能為具體之證明者而言；又認定不利於被告之事實，須依積極證據，苟
    積極證據不足為不利於被告事實之認定時，即應為有利於被告之認定，更不必有
    何有利之證據，最高法院三十年上字第八一六號著有判例。再所謂「積極證據足
    以為不利被告事實之認定」，係指據為訴訟上證明之全盤證據資料，在客觀上已
    達於通常一般之人均不致於有所懷疑，而得確信被告確曾犯罪之程度，若未達到
    此一程度，而有合理懷疑之存在時，即無從為有罪之確信，此觀同院七十六年度
    台上字第四八九六號判意旨自明。又查刑法上之贓物罪，原在防止因竊盜、詐欺
    、侵占各罪被奪取或侵占之物難於追及或回復，故其前提要件，必須犯前開各罪
    所得之物，始得稱為贓物，最高法院五十一年台上字第八七號判例意旨可參。
三、本件公訴人認被告乙○○○○○○○及甲○○ HARMAWAN二人涉犯刑法贓物之罪嫌，無非係以
    被害人戊○○於警訊中之指訴及有車輛竊盜、車牌失竊資料個別查詢報表與贓物
    領據以及被告二人不知「Ａ ＭＡＮ」之年籍、住所等事項及購買機車竟未索取
    行車執照為其主要論據。訊據被告乙○○○○○○○及甲○○ HARMAWAN二人皆堅決否認有何
    贓物之犯行，被告乙○○○○○○○並辯稱：「Ａ ＭＡＮ」（即庚○○）向伊表示要換
    車，伊才會介紹友人甲○○ HARMAWAN向他買車，伊並不知該車係贓車等語；而被告
    甲○○ HARMAWAN則辯稱：伊並不知道係贓車，所以才以八千元購買，又「Ａ ＭＡ
    Ｎ」向伊表示行車執照過二天才會交給伊，且伊並無台灣之身分證，「Ａ ＭＡ
    Ｎ」表示用其身分即可等語。經查：
   （一）證人即被告甲○○ HARMAWAN之兄丙○○於八十九年十月二十六日具狀表示：
         「被害人戊○○向永申機車行老板己○○購買車號ＳＧＸ─四三二號輕型
         機車；惟辦理過戶時，己○○誤將車號ＲＥＷ─五二０號輕型機車過戶予
         戊○○，之後己○○要求戊○○將車號ＲＥＷ─五二０號行車執照繳回時
         ，戊○○置之不理；又庚○○於八十八年四月二日係以一萬三千元之代價
         向己○○購買車號ＲＥＷ─五二０號輕型機車，當時己○○並未將該車行
         車執照交予庚○○，之後庚○○於八十九年八月八日再將上開機車轉賣予
         甲○○ HARMAWAN」，並請求傳證人庚○○及己○○二人，復於本院審理時證
         稱：「我弟弟被抓時，我有問他車子向何人購買，我弟弟告訴我機車購買
         情形，之後我到機車行向己○○查詢，為何沒有機車行照，他告訴我是機
         車過戶錯誤，我才會將過情形具狀請法院調查」（有刑事聲請調查證據狀
         附卷及見本院八十九年十二月八日審判筆錄）。
   （二）證人庚○○（綽號『阿銘』即『ＡＭＡＮ』）於本院審判時結證稱：「有
         ，我是以八千元賣給被告二人，車號ＲＷＥ─五二０，我是向車行買的，
         我買時是一萬多元，我騎了一段時間才賣給被告二人，行照是因為車行沒
         有辦過戶，我有拿證件給車行老闆辦理過戶，可是己○○都一直沒有給我
         ‧‧‧不是（指車號ＲＷＥ─五二０號機車係向戊○○偷竊乙事），我是
         向己○○購買的」（見本院八十九年十二月八日審判筆錄）。又證人楊振
         平（即出售車號ＲＷＥ─五二０機車之機車行老闆）於本院審理時結證稱
         ：「‧‧‧因為戊○○向我購買ＳＧＸ─四三二的機車，但我因為誤將Ｒ
         ＷＥ─五二０的機車辦到戊○○的名下，而ＳＧＸ─四三二的機車尚在我
         的名下，戊○○先向我購買機車，後來我賣給庚○○機車時，才發現辦過
         戶辦錯了，我再通知戊○○，但戊○○一直都沒有再出現‧‧‧戊○○一
         直沒有將五千元給我，所以我ＳＧＸ─四三二的機車牽回，戊○○並不知
         道，所以他才會拿行照到警局報失竊，ＳＧＸ─四三二為三葉機車，顏色
         為白紫色，ＲＷＥ─五二０是光陽機車，顏色是紫色」、「‧‧‧我將機
         車（指車號ＳＧＸ─四三二號）牽回時，有向戊○○的房東太太表示過（
         指過戶錯誤乙事）」（見本院八十九年十一月八日及十一月三十日訊問筆
         錄），核與證人即被害人戊○○房東太太丁○○○於本院審判時結證稱：
         「‧‧‧有，己○○告訴我戊○○購買機車，他辦理過戶錯誤要我轉告莊
         文龍，可是戊○○在做事，我地在做事，我都沒有遇見戊○○」（見本院
         八十九年十二月八日審判筆錄）。再被害人戊○○固於警訊中指訴其所有
         車號ＲＷＥ─五二０號（光陽、紫色）於八十九年五月十四日遭竊等情；
         惟於本院審理時陳稱：「‧‧‧廠牌我已忘記，顏色我也不太清楚，我買
         那輛機車後，在我工作回來後就已遺失，我的機車當初是放在內壢榮民路
         一００號，我的車子遺失後，一直沒有報案，直到牌照稅寄來我至派出所
         向警員詢問，警員告訴我必須要報失竊‧‧‧車子顏色並不一樣（那輛【
         指自警局領回之車號ＲＷＥ─五二０號機車】車子顏色比較新，顏色也不
         對），但警員告訴我機車的引擎號碼與車牌是相符‧‧‧警員完全是依照
         我提供的行照作核對，沒有（指自警局領回之車號ＲＷＥ─五二０號機車
         有無改裝乙事）。而且與我向己○○購買的機車完全不同，是的，我當初
         買回來是白紫色的，而且當時己○○辦理過戶，我並沒有核對車牌號碼，
         我將機車牽回後就停放，未再騎用，我本身有汽車，我是開車上下班，我
         確實未將五千元交給己○○，他將機車牽回我並不清楚」（見本院八十九
         年十一月三十日訊問筆錄）。
    綜上所述，上開證人己○○、庚○○、丁○○○等三人與被告二人並無任何關係
    ，斷無為迴護被告二人，而於本院審理時刻意為一致之證詞，甘冒偽證之重罪！
    以及被害人戊○○與被告二人之前亦從未謀面，應無於本院審理時為迴護被告二
    人之必要。是以公訴人所指車號ＲＷＥ─五二０號之機車係贓車乙節，自屬無據
    。此外復查無其他積極之證據足資證明被告二人有被訴贓物之犯行，既不能證明
    被告二人犯罪，自應諭知被告二人無罪之判決。
據上論斷，應依刑事訴訟法第三百零一條第一項，判決如主文。
本案經檢察官陳銘祥到庭執行職務
中      華      民      國      八十九      年    十二    月    二十二  日
                                      台灣板橋地方法院刑事第二庭
                                          法  官  潘  長  生
右正本證明與原本無異
如不服本判決，應於送達後十日內向本院提出上訴狀
                                          書記官  王  增  華
中      華      民      國      八十九      年    十二    月    二十八  日


司法院資訊處製作；財團法人民間司法改革基金會備份。
